臺灣高等法院高雄分院刑事判決　　　 100年度上訴字第1474號
上　訴　人　臺灣屏東地方法院檢察署檢察官
被　　　告　吳啟源
義務辯護人　謝凱傑律師
上列上訴人因被告違反毒品危害防制條例案件，不服臺灣屏東地
方法院100 年度訴字第104 號中華民國100 年7 月7 日第一審判
決（起訴案號：臺灣屏東地方法院檢察署99年度偵字第9598號）
，提起上訴，本院判決如下：
     主  文
上訴駁回。
     理  由
一、公訴意旨略以：被告吳啟源意圖營利，基於販賣第二級毒品
    甲基安非他命營利之犯意，於民國99年10月16日22時許，在
    屏東縣枋鄉水底寮菜市場內，以新臺幣（下同）500 元之代
    價，販賣甲基安非他命1 包與詹豐隆。因認被告涉犯毒品危
    害防制條例第4 條第2 項之販賣第二級毒品罪嫌等語。
二、按犯罪事實應依證據認定之，無證據不得認定犯罪事實；有
    罪之判決書應於理由內記載認定犯罪事實所憑之證據及其認
    定之理由。刑事訴訟法第154 條第2 項及第310 條第1 款分
    別定有明文。而犯罪事實之認定，係據以確定具體的刑罰權
    之基礎，自須經嚴格之證明，故其所憑之證據不僅應具有證
    據能力，且須經合法之調查程序，否則即不得作為有罪認定
    之依據。倘法院審理之結果，認為不能證明被告犯罪，而為
    無罪之諭知，即無前揭第154 條第2 項所謂「應依證據認定
    」之犯罪事實之存在。因此，同法第308 條前段規定，無罪
    之判決書只須記載主文及理由。而其理由之論敘，僅須與卷
    存證據資料相符，且與經驗法則、論理法則無違即可，所使
    用之證據亦不以具有證據能力者為限，即使不具證據能力之
    傳聞證據，亦非不得資為彈劾證據使用。故無罪之判決書，
    就傳聞證據是否例外具有證據能力，本無須於理由內論敘說
    明（最高法院99年度臺上字第4103號、100 年度臺上字第29
    80號判決意旨參照）。本件被告應經為無罪判決（詳下述）
    ，依諸前開最高法院判決意旨所示，本院就卷附傳聞證據是
    否例外具有證據能力，自無於理由內論敘之必要，合先敘明
    。
三、公訴意旨認被告涉有上開販賣第二級毒品犯行，無非係以證
    人詹豐隆於警詢及偵查中之證述為其論據。
四、按認定被告有罪之事實，應憑證據，如未能發現相當之證據
    ，或證據不足以證明，自不能以推測或擬制之方法，以為裁
    判之基礎；且認定事實所憑之證據，其為訴訟上之證明，須
    達於通常一般人均不致有懷疑，而得確信其為事實之程度者
    ，始得據為有罪之認定，倘其證明尚未達到此一程度而有合
    理之懷疑存在時，尚難為有罪之認定基礎；另苟積極證據不
    足以為不利於被告事實之認定，即應為有利於被告之認定，
    更不必有何有利之證據（最高法院30年上字第816 號、40年
    臺上字第86號、76年臺上字第4986號判例意旨參照）。再按
    ，刑事訴訟法第161 條第1 項規定：檢察官就被告犯罪事實
    ，應負舉證責任，並指出證明之方法。因此，檢察官對於起
    訴之犯罪事實，應負提出證據及說服之實質舉證責任。倘其
    所提出之證據，不足為被告有罪之積極證明，或其指出證明
    之方法，無從說服法院以形成被告有罪之心證，基於無罪推
    定之原則，自應為被告無罪判決之諭知（最高法院92年臺上
    字第12 8號判例意旨參照）。
五、訊據被告吳啟源堅決否認有於上揭時、地，販賣第二級毒品
    甲基安非他命予詹豐隆之事實，辯稱：我於99年10月16日20
    時許，在屏東縣枋寮鄉水底寮菜市場附近的福東路上，雖曾
    遇到詹豐隆，但絕對沒有販賣甲基安非他命給詹豐隆等語。
    經查：
  (一)被告確曾於99年10月16日20時許，在屏東縣枋寮鄉水底寮菜
    市場附近，偶遇證人詹豐隆之事實，為被告所不爭執（見本
    院卷第27至28頁），並經證人詹豐隆於偵查中證述在卷（見
    偵卷第29頁），是此部分之事實，足堪認定。
  (二)被告確曾於上揭時、地，偶遇證人詹豐隆，固如上述，檢察
    官雖起訴被告在該處販賣甲基安非他命予詹豐隆，惟觀之證
    人詹豐隆就其向被告購買毒品甲基安非他命之時間及確實地
    點為何，其初於警詢陳稱：我於「99年10月16日晚間10時許
    」，騎機車在屏東縣枋寮鄉○○路的「菜市場前」遇到被告
    ，當時被告問我要不要甲基安非他命，我就向被告購買500
    元的（甲基）安非他命1 包等語（見警卷第10頁）。嗣於偵
    查中結證稱：我只有向被告買過1 次甲基安非他命，時間在
    「99年10月16日晚間10時」，地點在枋寮鄉水底寮「菜市場
    內」，我是在路上遇到被告，用現金500 元向被告買了1 包
    安非他命等語（見偵卷第29頁）。而於原審審理時，其忽而
    證稱：我有在水底寮菜市場向被告買過500 元的甲基安非他
    命（見原審卷第97頁正面）；忽而證陳：我是「99年10月17
    日18時許」，在「被告家」被警察抓到，這次我是去向被告
    買甲基安非他命，我只跟被告買過這1 次，除此之外，沒有
    向被告拿或是買過毒品等語（見原審卷第97頁正面至第98頁
    正面），前後所述明顯有異，則證人詹豐隆指證被告曾販賣
    毒品甲基安非他命予伊乙節，是否可信，即非無疑。
  (三)據證人陳慶坤於原審審理時證陳：伊於99年10月16日22時許
    ，與被告約在屏東縣枋寮鄉水底寮菜市場附近，要去北勢寮
    買鱔魚麵，有在水底寮市場附近遇到詹豐隆，詹豐隆跟被告
    要甲基安非他命，被告即回稱其沒有甲基安非他命，因為隔
    天被告就被警察抓，所以伊印象深刻等語相符（見原審卷第
    94頁正面至第95頁正面）；而此核與證人詹豐隆於原審結證
    稱：我在水底寮市場遇到被告時，被告跟陳慶坤在一起等語
    （見原審卷第98頁正面），就斯時證人陳慶豐是否在場乙節
    ，互核一致，足認證人詹豐隆於99年10月16日22時許，偶遇
    被告時，證人陳慶坤確實在場無訛。又被告於前開時、地偶
    遇詹豐隆時，雖經詹豐隆向其詢問有無甲基安非他命，然其
    並無販賣甲基安非他命予證人詹豐隆之舉，亦經證人陳慶坤
    證陳如上，而核與被告於警詢及偵查中供陳：99年10月16日
    22時許，詹豐隆確實有表示要向我購買第二級毒品甲基安非
    他命，我表示沒有等語（見警卷第5 頁、偵卷第11頁），互
    相吻合，由之益證證人詹豐隆陳述有於上揭時、地向被告購
    得甲基安非他命，但已為被告所拒之情。
  (四)被告於99年10月17日18時10分許，經警至其住處執行搜索後
    ，雖經扣得甲基安非他命2 包（毛重2.9 公克）、分裝袋40
    只、吸食器1 組、玻璃球1 個等物（此觀之起訴書所載即明
    ），惟業經檢察官於原審審理時表示，前開物品係證明被告
    施用毒品部分，與本案販賣毒品無關等語明確（見原審卷第
    34頁），是以，上開物品自與本案無涉，而不得執之作為被
    告不利之認定。況且，前開物品亦僅能證明被告持有毒品甲
    基安非他命等物，尚無從據之即遽為被告必有於上開時、地
    ，販賣甲基安非他命予詹豐隆之認定。
  (五)按毒品危害防制條例第17條第1 項規定，犯同條例第4 條至
    第8 條、第10條或第11條之罪，供出毒品來源，因而查獲其
    他正犯或共犯者，減輕或免除其刑。則施用毒品之人如供出
    毒品之來源，有可能因而獲邀減輕或免除其刑之寬典，故其
    陳述須無瑕疵可指外，且為擔保持有或施用毒品者所稱其所
    買受毒品指證之真實性，尤應有足以令人確信其陳述為真實
    之補強證據，始能資為論罪之依據（最高法院100 年度臺上
    字第3271號判決意旨參照）。本件被告涉嫌於前揭時、地販
    賣毒品甲基安非他命予證人詹豐隆之情，係證人詹豐隆於99
    年10月17日18時10分許，為警查獲後所供出，此有證人詹豐
    隆99年10月17日警詢筆錄存卷可按（見警卷第9 至11頁）。
    又證人詹豐隆前即有施用毒品甲基安非他命前科，亦經證人
    詹豐隆於原審證述明確（見原審卷第98頁反面）；此次復係
    因涉嫌施用毒品甲基安非他命而遭警查獲，此觀之其99年10
    月17日、同月18日警詢筆錄亦明（見警卷第9 至11頁、第12
    至13頁）。則證人詹豐隆既係涉嫌施用毒品之人，如供出毒
    品來源，依諸前開毒品危害防制條例第17條第1 項之規定，
    其自有因而獲邀減輕或免除其刑寬典之可能，故其所為不利
    被告之陳述，揆諸上開說明，自應另有其他足以令人確信其
    陳述為真實之補強證據。惟證人詹豐隆所為不利被告之陳述
    ，不僅有所瑕疵，難以遽信，有如前述，復查無任何證據足
    以補強其陳述之真實性，則檢察官所舉之證據，容難認業已
    達於通常一般之人均不致有所懷疑，而得確信被告確有上開
    被訴販賣毒品甲基安非他命犯行之程度。此外，本院復查無
    其他積極證據足以證明被告有何販賣毒品甲基安非他命予證
    人詹豐隆之犯行，其犯罪自屬不能證明，依諸前揭刑事訴訟
    法第301 第1 項之規定，自應為被告無罪之諭知。
六、原審因而為被告此部分無罪之判決，核無不合。檢察官上訴
    仍執前開情詞，指摘原判決此部分不當，為無理由，應予駁
    回。
七、被告所犯轉讓禁藥（毒品甲基安非他命）部分，業經原審判
    處罪刑確定，茲不再論列。
據上論結，應依刑事訴訟法第368 條，判決如主文。
本案經檢察官郭振昌到庭執行職務。
中    華    民    國   100    年    11    月    23    日
                  刑事第八庭    審判長法  官  李炫德
                                      法  官  張盛喜
                                      法  官  徐美麗
以上正本證明與原本無異。
被告不得上訴。
檢察官如不服本判決應於收受本判決後10日內向本院提出上訴書
狀，其未敘述上訴理由者，並得於提起上訴後10日內向本院補提
理由書狀（均須按他造當事人之人數附繕本）「切勿逕送上級法
院」。
中    華    民    國   100    年    11    月    23    日
                                      書記官  白  蘭